【裁判字號】    93,訴,1380
【裁判日期】    950731
【裁判案由】    給付價金
【裁判全文】
臺灣臺北地方法院民事判決              93年度訴字第1380號
原      告  乙○○
訴訟代理人  謝恩華律師
                        二
複代理人    丁○○
                        二
被      告  晟泰建設股份有限公司
法定代理人  戊○○
訴訟代理人  丙○○
訴訟代理人  甲○○
上列當事人間請求給付價金事件，本院於95年07月13日言詞辯論
終結，判決如下：
    主  文
被告應給付原告新台幣貳拾貳萬參仟元，及自民國92年11月01日
起至清償日止，按5%計算之利息。
本判決第一項得假執行，但被告於假執行實施前，以新台幣貳拾
貳萬參仟元為原告供擔保後，得免為假執行。
原告其餘之訴及假執行之聲請均駁回。
訴訟費用由原告負擔十分之九，餘由被告負擔。
    事實及理由
一、原告方面：
  (1)原告於91年08月25日向承買被告所興建位於台北市○○區○
    ○街40號6樓之1的建物（及其基地），含編號11號之車位，
    該車位之買賣價金為150萬元，但該車位無法順利使用（經
    現場履勘，一般車輛車頭朝前進入及倒車離開，都比較困難
    ，需要較高的技術，且要有人引導，參卷p110），故原告於
    91年11月間解除車位之買賣契約，請求返還價金被告仍置之
    不理。92年05月間，前開建物室內客廳之地板發生明顯之潮
    滲現象，經委請重耀建築師事務所技師現場鑑定（鑑定報告
    參見卷p-75），證實係內部水管損害，但被告否認僅稱願意
    更換受潮之地板，而拒絕其他之修繕及賠償，原告不得已自
    行修繕，支出費用277000元（細目及金額參見卷p-34）。
  (2)故本件因為有瑕疵，就車為部分主張解除契約返還價金150
    萬元（如果該瑕疵不足以解除契約也請求減少價金），關於
    室內受潮自行修復部分，請求減少價金277000元。又減少價
    金部份已由92年10月27日之存證信函催告（參見卷p-24），
    所以聲明請求177000元及自92年10月28日起至清償日止，按
    5%計算之利息，並願供擔保為假執行之宣告。
二、被告方面：
  (1)否認車位有瑕疵，因本件買賣並非預售屋買賣，是成屋交易
    ，車位之位置大小、出入動線等，與原告看屋時均相同，原
    告當然可以自己評估而決定之，經原告檢視無誤後簽約，事
    後卻稱不能使用，應予原告駕駛習慣有關，並非被告所提供
    之車位有瑕疵。亦否認有內部水管損害情事，即使木質地板
    受潮（如卷p-22所附照片，被告陳述參見卷p-68）並不能證
    明就是水管漏水，而且該位置樓層下方之建物並無水管漏水
    之情況，不能因為原告主觀上之認知，就認為有瑕疵，也不
    能找個建築師就認定是被告的責任；被告有願意售後服務而
    協助維修，但原告要求整間裝潢，被告無法接受。
  (2)既無瑕疵，原告就不能主張瑕疵擔保請求，則原告所稱之解
    除契約及減少價金均應無理由，請求駁回原告之訴，如受不
    利益判決願供擔保請求宣告免予假執行。
三、本院審認：
  (1)雙方之爭執在於究竟車位有無瑕疵（有無影響到通常之使用
    及契約目的之使用），室內客廳之地板潮滲現象，是否為瑕
    疵（內部水管損害而漏水受損），且原告主張之費用被告無
    法接受（願更換地板，但拒絕整間裝潢）。雙方就車位交易
    之現狀（參卷p-63）、室內客廳之地板潮滲現象（參卷p-22
    ）則無爭執。
  (2)關於車位之爭執，經本院履勘現場（95年06月02日，筆錄參
    卷p108）：據現場容量之記載高為148公分、長為512公分、
    寬為206公分（現場標示之數據），本院以日產TEANA型車輛
    供為測試，車頭正向進入車庫尚屬便利，但倒車離開似有困
    難，如以倒車入庫之方式進入車庫，進出尚屬便利，而現場
    超作之駕駛劉世章亦稱「如果正向進入，需要進退多次，如
    果車入庫很順」，本院認為該巷道為單行道，僅容車輛通行
    而不得路邊停車，現場狀況就屬於較不易停車入庫之空間，
    而且供為勘驗之車輛為一般2000cc引擎之車輛較為寬廣者，
    可以順利倒車入庫，應勘認定車位之設計，並未影響到通常
    之使用及契約目的之使用。又按汽車倒車時，應顯示倒車燈
    光及手勢後，謹慎緩慢後倒，並應注意其他車輛及行人，道
    路交通安全規則第一百一十條第二款定有明文，所謂注意者
    ，應為相當之謹慎觀察及小心判斷，停、聽、看當然是必要
    的，該車位是垂直於道路之設計，如果正向入庫，必為倒車
    離開，則車頭朝前駕駛者之觀察僅賴後視鏡，又受限於車庫
    之設計，其視野必為相當狹小，根本無法注意到巷內來車，
    無法善盡道路交通安全規則第一百一十條第二款之注意規範
    （倒車應注意其他車輛及行人）。所以，個善盡交通規則之
    注意義務的駕駛，就該車庫之使用是要選擇倒車入庫的，原
    告指稱車頭朝前進入即倒車離開，都比較困難，需要較高的
    技術，且要有人引導，而為車庫設計之瑕疵者，衡之現狀狀
    態及交通規則之規範，應無可採。此部分原告之訴應無理由
    。
  (3)關於，室內客廳之地板潮滲現象，雙方均無爭執該現象，僅
    對發生之原因及損害之範圍，雙方有爭議。經查，重耀建築
    師事務所李重耀建築師出具勘驗補充報告書（參見卷p-75）
    ，由木質受水分浸蝕之情形、客廳並無水源出處之設計、亦
    無緊鄰室外窗戶之情狀、潮滲現象有逐漸擴大之情事，研判
    係內部水管漏水所致損害，雖被告否認之，但目前已經維修
    完畢無由現場核對，且潮滲現象當然要讓住戶及時維修，本
    院認原告之舉證方式亦屬合於常情，而該李重耀建築師出具
    勘驗補充報告書已敘明其判斷之依據，應屬可信；然該部分
    僅為原因之判斷，就損害之範圍而言當以雙方所無爭執之「
    室內客廳之地板」為限，故原告所提維修細目及費用（參見
    卷p-34），其中第燈組之拆立（項次3、10），全間踢腳版
    、全間油漆（項次13、14），均與地板無關，應非屬必要之
    費用，而餐具櫃、電視大理石之拆組修補（項次1、2、8、9
    ），及鍛造屏風之拆裝、局部隔間拆修（項次11、5、12）
    等，因為立於地板上無可避免之拆裝，當為必要；且包覆工
    程亦屬避免其他損害之方式（項次4），而其他直接關係到
    地板部分（項次6、7）及間接清潔費用（項次15、16、17）
    均當准許，合計原告之主張於223000範圍內為有理由。超過
    部份，被告之抗辯為有理由，應予駁回。
四、故原告之訴一部有理由、一部無理由，而遲延利息部份原告
    確實就減少價金部份，於92年10月27日之存證信函催告（參
    卷p-24），該函給予被告三日之期限（參卷p-28），而被告
    於92年10月28日收受，遲延責任應自92年11月01日起計，亦
    此敘明。
    假執行之宣告部分，原告部分勝訴、部分敗訴，其勝訴部分
    未逾50萬元，依法准予假執行，該部分被告陳明願供擔保，
    請求宣告免予假執行，核無不合，茲酌定相當之擔保金額，
    予以准許。原告敗訴部分假執行之聲請，則予駁回。
五、訴訟費用之分擔，依民事訴訟法第79條。
中    華    民    國    95    年    7     月    31    日
                  民事第五庭    法  官  陳心弘
以上正本係照原本作成
如對本判決上訴，須於判決送達後20日內向本院提出上訴狀
中    華    民    國    95    年    7     月    31    日
                                書記官  許博為


司法院資訊處製作；財團法人民間司法改革基金會備份。
